【裁判字號】    88,上訴,1804
【裁判日期】    890330
【裁判案由】    妨害自由等
【裁判全文】
臺灣高等法院高雄分院刑事判決          八十八年度上訴字第一八四號
    上  訴  人  臺灣高雄地方法院檢察署檢察官
    被      告  乙○○
右上訴人因被告妨害自由案件，不服臺灣高雄地方法院八十七年度訴字第二六九五號
中華民國八十八年十一月九日第一審判決（起訴案號：臺灣高雄地方法院檢察署八十
七年度偵字第一二五二六號），提起上訴，本院判決如左：
      主      文
上訴駁回。
      理      由
一、甲訴意旨略以：被告乙○○與告訴人丙○○係男女朋友關係，因被告決定與告訴
    人分手，遂向告訴人催討欠款新台幣（下同）二十萬元，惟告訴人均置之不理，
    被告乃於八十七年五月二十四日與不詳姓名者共同基於恐嚇之犯意聯絡，二人以
    告訴人所有之000000000號行動電話（拷貝機）打電話向告訴人恐嚇要
    求馬上清償，否則要告訴人死得很難看等語，告訴人仍不予理會。詎被告復於翌
    日與不詳姓名男子共同打電話向告訴人稱：「若不馬上拿出來，要你死得很難看
    」等語，致告訴人心生畏懼，嗣被告並與另三名不詳姓名之成年男子共同基於妨
    害自由之犯意聯絡，由被告指示告訴人於同日十一時二十分許，駕駛車號ＸＦ─
    八三八號大營貨車至約定地點高雄縣大寮鄉○○村○○路女子監獄前等候，告訴
    人不得已而應其要求，俟到指定地點後，被告與不詳姓名之成年男子二名共乘乙
    輛車號不詳之福特自用小客車到場，經被告與告訴人商談後無法達成協議，此時
    ，與被告共同前來之某不詳姓名男子即要求與告訴人在其所有前揭大貨車內商談
    ，惟仍無法獲致共同協議，詎該名男子即強迫告訴人駕車前往屏東縣高樹鄉○○
    ○道路旁，停車後強迫告訴人與之共同進入由被告與另一名不詳姓名男子共乘跟
    隨在後之前揭福特自用小客車內，四人共同前往屏東縣高樹鄉山區內某不詳民宅
    ，途中駕駛福特自用小客車之不詳姓名男子亦恐嚇告訴人稱：「如果拿不出錢來
    ，就要開你的貨車及身分證到地下錢莊借錢」等語，致告訴人心生畏懼，迄進入
    民宅後，再由事先在民宅處等候之另外一名不詳姓名成年男子拿二張空白本票，
    脅迫告訴人簽下每張面額各十萬元之本票，並書立借據，謂：「若不寫的話，永
    遠回不到家裡」等語，許某不得已而應彼等要求，其四人得手後，再由其中一名
    不詳姓名男子載告訴人至前揭自用大貨車停放處，告訴人遂駕車離去。嗣於八十
    七年五月二十八日，告訴人約被告在高雄縣鳳山市○○○路「桂林汽車旅館」前
    交款時，為警當場查獲，並扣得借據及本票影本二張，因認被告涉有刑法第三百
    零二條第一項妨害自由及同法第三百零五條恐嚇罪嫌等語。
二、按犯罪事實應依證據認定之，無證據不得推定其犯罪事實，又不能證明被告犯罪
    者，應諭知無罪之判決，刑事訴訟法第一百五十四條、第三百零一條第一項定有
    明文。又按被害人係以使被告受刑事處罰為目的，故其陳述被告之犯罪情形，雖
    非絕對不得採為判決之基礎，但以陳述本身無瑕疪可指，且與事實相符者始得為
    之，最高法院五十六年台上字第六九八號判例參照。又「被害人之陳述如無瑕疪
    ，且就其他方面調查又與事實相符，固足採為科刑之基礎，倘其陳述尚有瑕疪，
    則在未究明前，遽採為論罪科刑之根據，即難認為適法」、「告訴人之告訴，係
    以使被告受刑事訴追為目的，是其陳述是否與事實相符，仍應調查其他證據以資
    審認」，最高法院六十一年台上字第三０九九號判例、五十二年台上字第一三０
    ０號判例可資參照。刑事訴訟法上所謂認定犯罪事實之證據，係指足以認定被告
    確有犯罪行為之積極證據而言，如未能發現相當證據或證據不足以證明，自不能
    以推測或擬制之方法，以為裁判基礎，最高法院二十九年上字第三一０五號及四
    十年台上字第八十六號分別著有判例；又認定不利於被告之事實，須依積極證據
    ，苟積極證據不足為不利被告之認定時，即應為有利於被告之認定，更不必有何
    有利之證據，最高法院三十年上字第八一六號判例參照。
三、本件甲訴人認被告涉有刑法第三百零二條第一項妨害自由及同法第三百零五條恐
    嚇罪嫌，無非以右揭事實業據告訴人丙○○所提出之000000000號行動
    電話通話紀錄及證人鍾明佑於偵查時之證述，為其論據。訊據被告堅決否認有何
    妨害自由及恐嚇犯行，辯稱：本票與借據是告訴人欠伊錢而自己簽的，伊根本就
    沒有打電話給告訴人，也沒有叫人強押告訴人上車等語。經查：
  (一)業據告訴人指訴被告係以000000000號行動電話之拷貝機於八十七年五
    月二十四日及二十五日與其他不詳姓名之男子打電話至其住處00000000
    0號電話為恐嚇之犯行，然查，(1)依告訴人於偵訊中所庭呈000000000
    號行動電話通話紀錄，經被告指認除號碼為000000000號為被告之妹外
    ，其餘號碼皆不知悉為誰所有。(2)經函查中華電信股份有限甲司0000000
    00號行動電話八十七年五月份所通聯對象，其中000000000號、00
    0000000號為告訴人之朋友鍾明佑所有，而000000000號、00
    0000000號為高雄縣警察局林園分局大寮分駐所所有，此有中華電信股份
    有限甲司台灣南區電信分甲司南高雄營運處函在卷可稽，而告訴人自承0000
    00000號、0000000000號分別為其甲司及父親所有，從而依該通
    話記錄觀之，自八十七年五月二十一日起至同年月二十八日止，也就是告訴人所
    陳與被告分手後至被告被查獲之期間，撥至告訴人之甲司、其朋友及報警之通聯
    次數匪少。(3)且從八十七年五月二十四日下午三時十二分二十三秒起至同年月二
    十五日下午三時三十三分五十五秒止，共計二十四通電話，除告訴人所指訴被告
    撥至其住處000000000號之十五通電話（被告否認為其所撥打），時間
    為八十七年五月二十四日下午三時十二分二十三秒起至同日下午十一時五十分三
    十秒外，尚有七通係撥給鍾明佑，一通撥給告訴人之父親，一通撥給告訴人之甲
    司，而其中撥給鍾明佑電話中有四通，時間為八十七年五月二十四日下午十時四
    十四分四十九秒至同日下午十時五十四分三十三秒，係在告訴人所指被告為電話
    恐嚇之時間中。證人鍾明佑於本院證述：案發前一天乙○○有無打電話給我，我
    不敢肯定（本院八十九年三月廿九日訊問筆錄）衡諸常理，若被告確有拿告訴人
    000000000號行動電話之拷貝機而為通聯，應非僅撥至0000000
    00號被告住處之恐嚇電話，而應尚有其他號碼之通聯記錄，然依上開通聯紀錄
    觀之，卻仍以告訴人所知悉之通聯對象為多，且倘如告訴人所指訴被告於八十七
    年五月二十四日下午三時十二分二十三秒起至同日下午十一時五十分三十秒止密
    集地為恐嚇電話，又怎會湊巧於空檔撥出四通電話予鍾明佑，顯非事理之常。何
    況鍾明佑亦無法明確指認該四通電話係被告撥打。(4)再者甲訴人另指被告於八十
    七年五月二十五日仍有電話恐嚇告訴人，惟依上開通聯記錄僅有一通時間為八十
    七年五月二十五日下午三時三十三分五十五秒係撥至告訴人之甲司，但告訴人自
    陳係其所撥。(5)綜上，依000000000號行動電話通聯記錄並無從證明自
    八十七年五月二十四日下午三時十二分二十三秒起至同日下午十一時五十分三十
    秒止，撥至000000000號之十五通電話係被告所為，且亦無甲訴人所指
    八十七年五月二十五日之恐嚇電話，復縱上開電話為被告所撥，依前開意旨，亦
    無法僅依告訴人之指訴，而無其他證據佐證，遽認定上開電話之通聯內容係被告
    恐嚇之犯行。
  (二)次查證人鍾明佑於偵訊中證述：八十七年五月二十五日告訴人有於早上八點至九
    點打電話給伊，告訴人說萬一車停在過埤路女子監獄叫我幫他送貨等語。（見偵
    查卷第十九頁反面）而告訴人於原審法院調查時供述：是八十七年五月二十五日
    上午九點多，被告在高雄女子監獄押我上車，一個男人先上伊的車等語（詳見原
    審法院八十八年十月六日筆錄）。然告訴人於偵訊時就上開通聯紀錄指述係八十
    七年五月二十五日上午十一時二十七分三十六秒撥電話給證人鍾明佑告知可能會
    被押走，顯與鍾明佑證述之時點相差有二個小時以上，並且依上開通聯紀錄可知
    ，告訴人曾於八十七年五月二十五日中午十二時十八分零二秒與鍾明佑再次通聯
    ，若依告訴人於警訊中所供述被不詳男子押上車號ＸＦ─八三八號大營貨車，並
    由告訴人駕駛前往屏東縣高樹鄉（見八十七年五月二十六日警訊筆錄），在此等
    剝奪告訴人行動自由之狀態，卻能讓告訴人撥打行動電話給友人鍾明佑達七十六
    秒鐘之久，亦與常情有違。復查，證人鍾明佑於原審法院調查時證述：伊當時有
    與告訴人會車，看見他車上有三個人等語。（見八十八年十月六日筆錄）亦與告
    訴人於警訊及本院審理時供述僅有一人押他上車號ＸＦ─八三八號之大營貨車，
    並由他駕駛前往屏東縣高樹鄉等語（見本院八十八年十月二十九日筆錄），互有
    矛盾，實非無瑕疵，要難憑信。
  (三)上訴意旨以，告訴人所有之00000000（上訴書誤載為00000000
    ）行動電話，於八十七年五月二十四日十五時十二分二十三秒起至同日二十三時
    五十分卅秒，連續與告訴人所有之000000000號通話十五次，應非告訴
    人自己打給自己，又被告以該拷貝機撥給告訴人知悉之朋友或其甲司，亦有可能
    云云，惟本院訊之被告否認上情，亦無確切證據證明係被告所撥打。又八十七年
    五月廿五日告訴人打兩通電話給鍾明佑，業經二人於本院結證屬實，其一通係上
    午十一時廿七分卅六秒，另一通係中午十二時十八分零二秒，告訴人如遭被告強
    行押走，為何均未向鍾明佑求救，足見告訴人指訴不實在。
四、綜上觀之，依前揭意旨，尚無法僅據告訴人前後不一有瑕疵之指述，及證人容有
    與事實顯不相符瑕疪之證述，即以之為論斷被告犯行之依據。此外，復查無其他
    積極證據足以證明被告有何恐嚇及妨害自由之犯行，既不能證明其犯罪，自應為
    無罪判決之諭知。
五、原審為無罪判決，核無違誤，甲訴人上訴猶指被告犯罪為無理由，應予駁回。
據上論結，應依刑事訴訟法第三百六十八條，判決如主文。
本案經檢察官林炳雄到庭執行職務。
中    華    民    國     八十九     年       三       月     三十       日
                              臺灣高等法院高雄分院刑事第七庭
                                  審判長法官  郭雅美
                                        法官  王光照
                                        法官  莊飛宗
右正本證明與原本無異。
如不服本判決，應於判決送達後十日內向本院提出上訴狀，其未述理由者並應於提
出上訴狀後十日內向本院補提理由書（應附繕本)。
                                      書記官  林淑敏
中    華    民    國     八十九     年       三       月     三十一     日
                                                 Ｋ


司法院資訊處製作；財團法人民間司法改革基金會備份。
